【裁判字號】    97,簡上,379
【裁判日期】    970528
【裁判案由】    詐欺
【裁判全文】
臺灣高雄地方法院刑事判決             97年度簡上字第379號
上  訴  人  臺灣高雄地方法院檢察署檢察官
被      告  甲○○
上列上訴人因被告詐欺案件，不服本院高雄簡易庭96年度簡字第
7925號中華民國97年3 月27日第一審判決（聲請簡易判決處刑書
案號：臺灣高雄地方法院檢察署96年度偵字第29998 號），提起
上訴及移送併辦（97年度偵字第10801 號、第10802 號、第1106
4 號），本院管轄之第二審合議庭進行簡式審判程序，判決如下
：
    主  文
原判決撤銷。
甲○○幫助犯詐欺取財罪，處有期徒刑肆月，如易科罰金，以新
臺幣壹仟元折算壹日。
    事  實
一、甲○○依一般社會生活經驗，應可知悉一般人均可自行申請
    金融帳戶使用，如非圖供犯罪使用，並無取得他人帳戶使用
    之必要，並可預見提供金融帳戶供他人使用，可能幫助他人
    遂行詐欺取財犯行，竟仍基於幫助他人為詐欺取財犯罪之不
    確定故意，於民國96年8 月27日，在高雄市美術館附近，將
    其在臺灣中小企業銀行（下稱臺灣中小企銀）苓雅分行申請
    開立之帳號00000000000 存款帳戶、台北富邦商業銀行股份
    有限公司（下稱台北富邦銀行）三民分公司申請開立之帳號
    000000000000存款帳戶以及在渣打國際商業銀行股份有限公
    司（下稱渣打銀行）九如分行之申請開立之帳號0000000000
    000 存款帳戶之存摺、印章、提款卡、密碼，一同提供予真
    實姓名不詳綽號「小傑」之成年人使用。嗣「小傑」所屬詐
    騙集團取得甲○○上開3 個金融存款帳戶後，隨即基於意圖
    為自己不法所有之犯意聯絡，推由集團成員為下列犯行：
(一)於96年8 月29日某時許以手機門號0000000000、0000000000
    撥打電話予劉建良，佯稱：劉建良曾在網路購物，因轉帳操
    作有誤以致會每月扣款，須依指示重新設定等語，致劉建良
    不疑有他而陷於錯誤，遂於96年8 月29日21時23分在台北縣
    泰山鄉○○路83號郵局自動櫃機，依該人指示操作轉帳，匯
    款新臺幣（下同）29,985元至前揭甲○○之臺灣中小企業銀
    行帳戶內。嗣劉建良發覺有異，經報警而循線查悉上情。
(二)於96年8 月30日21時40分許以電話00-00000000 及手機門號
    0000000000撥打電話予陳苗芳，佯稱：陳苗芳曾在網路購物
    ，因轉帳匯款之帳戶有問題，以致會在陳苗芳之帳戶扣除多
    餘款項，須依指示重新設定等語，致陳苗芳信以為真而陷於
    錯誤，於96年8 月30日22時59分依該人指示至自動櫃員機操
    作轉帳，匯款29,000元入前揭甲○○之台北富邦商業銀行帳
    戶。嗣陳苗芳發覺有異，經報警而循線查悉上情。
(三)於96年8 月30日21時許，撥打電話予乙○○，佯稱：乙○○
    於網站購物匯款時按錯鍵，需至提款機重新操作查詢餘額等
    語，致乙○○不疑有他而陷於錯誤，於96年8 月30日22時18
    分許依該人指示至自動櫃員機操作轉帳，匯款27,123元入前
    揭甲○○之台北富邦商業銀行帳戶。嗣乙○○發覺有異，經
    報警而循線查悉上情。
(四)於96年9月2日17時15分許以電話0000000000撥打電話予蔡佩
    君，佯裝係中國信託銀行之人員，向蔡佩君偽稱：其於96年
    5 月間在網路購物時設定錯誤，須經由自動櫃員機將交易取
    消等語，致蔡佩君信以為真而陷於錯誤，遂於96年9 月2 日
    23時16分依該人指示至自動櫃員機操作轉帳，匯款16,989
    元入前揭甲○○之渣打國際商業銀行帳戶。嗣蔡佩君發覺有
    異，經報警而循線查悉上情。
二、案經高雄市政府警察局三民第二分局、苓雅分局報告臺灣高
    雄地方法院檢察署檢察官偵查後，聲請簡易判決處刑及移送
    併辦。
    理  由
一、本件被告甲○○所犯係死刑、無期徒刑、最輕本刑為3 年以
    上有期徒刑以外之罪，其於準備程序中就被訴事實為有罪之
    陳述，經告知簡式審判程序之旨，並聽取公訴人、被告之意
    見後，本院合議庭認為適宜而裁定改行簡式審判程序，先予
    敘明。
二、上揭犯罪事實，業經被告於本院審理時坦承不諱，核與被害
    人乙○○、陳苗芳、劉建良、蔡佩君之證述相符（見警A1卷
    第4 頁至第5 頁、警B1卷第5 頁至第6 頁、警C1卷第1 頁至
    第2 頁、警D1卷第1 頁至第2 頁），並有被告上開台北富邦
    銀行存款帳戶、臺灣中小企銀存款帳戶及渣打銀行存款帳戶
    之開戶基本資料、歷史交易資料（見警A1卷第6 頁至第7 頁
    、偵A2卷第5 頁至第11頁、警B1卷第29頁至第34頁、頁警C1
    卷第9 頁至第12頁、警D1卷第4 頁至第8 頁）、被害人乙○
    ○、陳苗芳、劉建良、蔡佩君之ATM 轉帳交易明細單影本（
    見警A1卷第8 頁、警B1卷第18頁、警C1卷第6 頁、警D1卷第
    3 頁）、台北富邦銀行96年11月1 日北富銀字第231 號函（
    見偵A2卷第5 頁）在卷可憑，足見被告自白，核與事實相符
    ，堪予採為認定事實之基礎。從而，本件事證明確，被告犯
    行，洵堪認定，應予依法論科。
三、論罪科刑部分：
(一)按刑法上之幫助犯，係對於犯罪與正犯有共同之認識，而以
    幫助之意思，對於正犯資以助力，而未參與實施犯罪之行為
    者而言（最高法院75年度台上字第1509號、84年度台上字第
    5998號、88年度台上字第1270號判決參照）；是以，如未參
    與實施犯罪構成要件之行為，且係出於幫助之意思提供助力
    ，即屬幫助犯，而非共同正犯。本案被告將其所有臺灣中小
    企銀、台北富邦銀行、渣打銀行存款帳戶之存摺、提款卡、
    印章及密碼，提供予「小傑」所屬詐騙集團以詐術使被害人
    乙○○、陳苗芳、劉建良、蔡佩君陷於錯誤，而分別匯款至
    被告所提供之上開帳戶內，其單純提供銀行帳戶存摺、提款
    卡、印章及密碼之行為，並不能與向被害人施以詐術之行為
    等同視之，且亦無證據證明被告有何參與詐欺取財犯行之構
    成要件行為，是被告以前揭提供銀行帳戶存摺、提款卡、印
    章及密碼之行為，對於該「小傑」所屬詐騙集團遂行之詐欺
    取財犯行資以助力，參照前述說明，自應論以幫助犯，而非
    共同正犯。是核被告所為，係犯刑法第30條第1 項、第339
    條第1 項之幫助詐欺取財罪。被告1 次交付上開3 本存款帳
    戶予「小傑」所屬詐騙集團使用，供該詐騙集團以詐術詐騙
    被害人乙○○、陳苗芳、劉建良、蔡佩君匯入款項，而以一
    幫助行為侵害乙○○等4 人之財產法益，係一行為觸犯數罪
    名，為想像競合犯，應從受害較重之劉建良部分處斷。又被
    告係詐欺取財罪之幫助犯，應依刑法第30條第2 項之規定，
    按正犯之刑減輕之。原聲請簡易判決處刑書雖未敘及被告尚
    有一併提供上開臺灣中小企銀、渣打銀行存款帳戶予「小傑
    」所屬詐騙集團詐騙被害人劉建良、蔡佩君匯入款項，以及
    被告所提供之前揭台北富邦銀行存款帳戶另有被害人陳苗芳
    遭騙匯入款項之事實，惟該等犯行既經檢察官移送併辦，且
    與前揭已起訴經論罪科刑之部分具有同種想像競合犯之裁判
    上一罪關係，即應為起訴效力所及，本院自得併予審究，附
    此附明。
(二)原審認被告罪證明確，予以論罪科刑，固非無見，惟原判決
    未及審酌被告另有犯罪事實一（一）、（二）、（四）所示
    具裁判上一罪關係之犯行，容有未恰，上訴意旨請求就移送
    併辦部分併予審理，即屬有理，自應由本院予以撤銷改判。
(三)爰審酌被告本身雖未實際參與詐欺取財犯行，但其提供帳戶
    供不法犯罪集團使用，不僅造成執法機關不易查緝犯罪行為
    人，嚴重危害社會治安，助長社會犯罪風氣，更造成被害人
    求償上之困難，誠屬不該，應予非難，惟念其犯後坦承全部
    犯行，犯後態度尚可，並慮及被害人多達4 人及其各別所受
    損害非微等一切情狀，酌情量處如主文所示之刑，併斟酌被
    告之智識程度及生活狀況，諭知易科罰金以1 千元折算1 日
    ，以資懲儆。
(四)至被告所交付之存款帳戶存摺、提款卡、印章及密碼等物，
    雖係供犯罪或預備供犯罪所用之物，然既交付予「小傑」所
    屬詐騙集團使用，顯已移轉其所有權予該詐欺集團，而非被
    告所有，且均非違禁物，亦無證據足資證明係屬應沒收之物
    ，又因幫助犯不適用責任共同之原則，對正犯所有供犯罪所
    用或因犯罪所得之物，勿庸併為沒收之宣告（最高法院88
    年度台上字第6234號判決參照），是爰不另為沒收之宣告，
    附此敘明。
據上論斷，應依刑事訴訟法第455 條之1 第1 項、第3 項、第
369 條第1 項前段、第364 條、第273 條之1 第1 項、299 條第
1 項前段，刑法第30條第1 項前段、第2 項、第339 條第1 項、
第41條第1 項前段，刑法施行法第1 條之1 ，判決如主文。
本案經檢察官羅水郎到庭執行職務。
中    華    民    國    97    年    5     月    28    日
                  刑事第十一庭  審判長法  官  施柏宏
                                      法  官  黃繼瑜
                                      法  官  林書慧
以上正本證明與原本無異。
本件不得上訴。
中    華    民    國    97    年    5     月    30    日
                                      書記官  鍾錦祥
附錄本件論罪科刑法條：
《刑法第339 條 （普通詐欺罪）》
意圖為自己或第三人不法之所有，以詐術使人將本人或第三人之
物交付者，處5 年以下有期徒刑、拘役或科或併科1 千元以下罰
金。
以前項方法得財產上不法之利益或使第三人得之者，亦同。
前二項之未遂犯罰之。
《中華民國刑法施行法第1 條之1 》
中華民國九十四年一月七日刑法修正施行後，刑法分則編所定罰
金之貨幣單位為新臺幣。
九十四年一月七日刑法修正時，刑法分則編未修正之條文定有罰
金者，自九十四年一月七日刑法修正施行後，就其所定數額提高
為三十倍。但七十二年六月二十六日至九十四年一月七日新增或
修正之條文，就其所定數額提高為三倍。


司法院資訊處製作；財團法人民間司法改革基金會備份。
